【裁判字號】    97,聲再,1
【裁判日期】    970620
【裁判案由】    聲請再審
【裁判全文】
臺灣苗栗地方法院民事裁定               97年度聲再字第1號
再審聲請人  乙○○
再審相對人  甲○○
上列當事人間聲請再審事件，再審聲請人對於本院民國97年2 月
27日以96年度再微字第1 號確定裁定聲請再審，本院裁定如下：
    主    文
再審之聲請駁回。
聲請再審費用新台幣壹仟元由再審聲請人負擔。
    理    由
一、本件聲請再審意旨略以：
（一）再審相對人於民國93年間就兩造與訴外人張金德、張金山
      、陳源盛、陳源森共有坐落苗栗縣頭份鎮○○○段669 之
      9 地號、同段669 之11地號土地提起分割共有物之訴，經
      本院以93年度訴字第80號判決依再審相對人所提分割方案
      分割兩造共有之土地，該判決並於民國94年2 月14日確定
      。惟再審聲請人不服該確定判決結果，已依法對該確定判
      決提起再審之訴，故不能依該判決結果辦理分割共有物登
      記，而再審相對人本應按照判決結果辦理共有物移轉登記
      ，卻遲未向地政機關聲請辦理，致再審聲請人遭頭份地政
      事務所科以罰鍰新臺幣（下同）8,980 元，造成再審聲請
      人之損失，為此再審聲請人依民法第184 條之侵權行為法
      律關係，請求再審相對人賠償損害，惟經本院96年度苗小
      字第340 號判決駁回再審聲請人之訴，再審聲請人不服，
      提起上訴，因上訴程式漏寫原第一審判決違背法令之處，
      業經本院96年度小上字第8 號裁定駁回上訴，而本院未依
      民事訴訟法第436 條之32第2 項準用同法第444 條第1 項
      但書、第2 項規定先命再審聲請人補正，即以上訴程式欠
      缺而以原確定裁定駁回其上訴，適用法規顯有錯誤，再審
      聲請人乃向本院聲請再審，復因聲請再審已逾30日之不變
      期間，經本院以96年度再微字第1 號民事裁定駁回其再審
      聲請。
（二）按當事人發現未經斟酌之證物或得適用該證物，如經斟酌
      可受較有利之判裁判者，得對確定之裁定聲請再審，民事
      訴訟法第496 條第1 項第13款定有明文。本件再審聲請人
      曾於74年1 月1 日與訴外人陳松水簽訂土地買賣契約書，
      向陳松水購買其所有坐落苗栗縣頭份鎮○○○段669 之3
      地號土地應有部分40,000分之2038，並約定待土地得為分
      割或共有時，即應移轉登記予再審聲請人，至84年間，為
      擔保上開買賣契約，陳松水遂將該土地設定最高限額抵押
      權予原告，嗣陳松水死亡，由其子即訴外人陳鼎文繼承其
      財產上權利義務，陳鼎文乃於88年1 月15日書立切結書，
      承認上開土地買賣契約中再審聲請人之買受人權利。嗣農
      業發展條例通過施行後，依該條例第16條之規定，上開土
      地已得分割或共有，再審聲請人即起訴請求陳鼎文為移轉
      所有權登記（本院89年度訴字第494 號、臺灣高等法院臺
      中分院90年度上字第290 號民事判決），陳鼎文並依判決
      辦理移轉登記完畢；後陳鼎文起訴請求塗銷前開抵押權登
      記，再審聲請人則提起反訴請求依土地買賣契約書第9 條
      、第12條及切結書第2 條、第4 條之約定，請求陳鼎文負
      違約損害賠償責任，經本院以91年度苗簡字第389 號民事
      判決陳鼎文勝訴並駁回再審聲請人之反訴。依上開判決理
      由，再審聲請人未依本院93年度訴字第80號分割共有物判
      決辦理移轉登記於法有據，並檢附74年1 月1 日之土地買
      賣契約書、88年1 月5 日之切結書及本院91年度苗簡字第
      389 號民事判決等證物，依民事訴訟法第496 條第1 項第
      13款之規定聲請再審。另再審聲請人係於97年3 月5 日收
      受本院96年度再微字第1 號民事裁定，迄未逾30日之不變
      期間。並聲明：(1)原裁定廢棄。(2)再審相對人應給付再審
      聲請人新臺幣8,980 元，及自95年11月16日起至清償日止
      ，按年利率百分之5 計算之利息。(3)願供擔保請准宣告假
      執行。
二、按裁定已經確定，而有第496 條第1 項或第497 條之情形者
    ，得準用本編之規定，聲請再審。又按當事人發現未經斟酌
    之證物或得使用該證物者。但以如經斟酌可受較有利益之裁
    判者為限，得以再審之訴對於確定終局判決聲明不服，民事
    訴訟法第507 條、第496 條第1 項第13款定有明文。次按所
    謂當事人發見未經斟酌之證物，係指前訴訟程式事實審之言
    詞辯論終結前已存在之證物，因當事人不知有此，致未經斟
    酌，現始知之者而言，司法院大法官會議釋字第355 號解釋
    文可參。經查，再審聲請人主張74年1 月1 日之土地買賣契
    約書、88年1 月5 日之切結書及本院91年度苗簡字第389 號
    民事判決等證物，為未經斟酌之證物，並依民事訴訟法第49
    6 條第1 項第13款之規定聲請再審云云。惟查，前開證物均
    經再審聲請人於本院96年度再微字第1 號聲請再審之程序中
    提出，故顯非發現未經斟酌之證物，是再審聲請人據以為聲
    請再審之理由，核屬無據。
三、綜上所述，原確定裁定並無民事訴訟法第496 條第1 項第13
    款之再審事由，聲請人據此聲請本件再審，顯無理由，應予
    駁回。
四、據上論結，本件再審之聲請為無理由，依民事訴訟法第507
    條、第502 條第2 項、第95條、第78條，裁定如主文。
中    華    民    國    97    年    6    月    20    日
                  民事庭審判長法  官  曾明玉
                              法  官  黃怡玲
                              法  官  伍偉華
正本係照原本作成。
不得抗告。
                              書記官  黃麗靜
中    華    民    國    97    年    6     月    20    日


司法院資訊處製作；財團法人民間司法改革基金會備份。
